臺灣花蓮地方法院民事裁定
110年度消債職聲免字第6號
聲  請  人  李冠廷即李冠霆即李正武
即債務人            

相  對  人  國泰世華商業銀行股份有限公司
即債權人              設臺北市○○區○○路0號1樓        法定
代理人  郭明鑑    住同上
代  理  人  王行正  
相  對  人  聯邦商業銀行股份有限公司
即債權人            
法定代理人  林鴻聯  
代  理  人  吳昶毅  
相  對  人  遠東國際商業銀行股份有限公司
即債權人              設臺北市○○區○○○路○段000號00                          樓
法定代理人  周添財  


相  對  人  元大商業銀行股份有限公司
即債權人              設臺北市○○區○○○路○段00號0樓                          至0樓、0樓、0樓及00號0樓、0樓
法定代理人  翁健    
代  理  人  黃勝豐  
相  對  人  
即債權人    永豐商業銀行股份有限公司

法定代理人  陳嘉賢  
代  理  人  呂亮毅  
相  對  人  台新國際商業銀行股份有限公司
即債權人              設臺北市○○區○○○路○段00號0樓                          及地下0樓
法定代理人  尚瑞強  


相  對  人  中國信託商業銀行股份有限公司
即債權人            

法定代理人  利明献  


相  對  人  誠信資融股份有限公司
即債權人            
法定代理人  余東榮  


相  對  人  良京實業股份有限公司
即債權人            
法定代理人  平川秀一郎



上列當事人聲請消費者債務清理事件，本院裁定如下：
    主  文
債務人李冠廷即李冠霆即李正武不免責。
    理  由
一、按債務人有下列各款情形之一者，法院應為不免責之裁定。
    但債務人證明經普通債權人全體同意者，不在此限：一、於
    七年內曾依破產法或本條例規定受免責。二、故意隱匿、毀
    損應屬清算財團之財產，或為其他不利於債權人之處分，致
    債權人受有損害。三、捏造債務或承認不真實之債務。四、
    聲請清算前二年內，因消費奢侈商品或服務、賭博或其他投
    機行為，所負債務之總額逾聲請清算時無擔保及無優先權債
    務之半數，而生開始清算之原因。五、於清算聲請前一年內
    ，已有清算之原因，而隱瞞其事實，使他人與之為交易致生
    損害。六、明知已有清算原因之事實，非基於本人之義務，
    而以特別利於債權人中之一人或數人為目的，提供擔保或消
    滅債務。七、隱匿、毀棄、偽造或變造帳簿或其他會計文件
    之全部或一部，致其財產之狀況不真確。八、故意於財產及
    收入狀況說明書為不實之記載，或有其他故意違反本條例所
    定義務之行為，致債權人受有損害，或重大延滯程序。前三
    條情形，法院於裁定前應依職權調查，或命管理人調查以書
    面提出報告，並使債權人、債務人有到場陳述意見之機會。
    債務人對於前項調查，應協助之。消費者債務清理條例（下
    稱消債條例）第134條、第136條定有明文。
二、經本院通知各無擔保債權人就聲請人為免責一事表示意見，
    其陳述略以：
　㈠國泰世華商業銀行股份有限公司（本院卷63頁）：請調查債
    務人聲請清算前兩年至今有無出國搭乘國內外航線至離島旅
    遊等相關資訊，俾利判斷債務人是否有消債條例第134條第4
    款之適用。
　㈡聯邦商業銀行股份有限公司（本院卷71頁）：因債權人之債
    權仍未獲清償，故不同意債務人免責，請調查其是否有消債
    條例第134條第2款、第7款、第8款之不免責事由。
　㈢遠東商業銀行股份有限公司（本院卷57至59頁）：依消債條
    例第1條衡平債權債務雙方之利益及各別應負擔義務與責任
    之立法宗旨，清算免責事件之裁定及處置，涉及多數利害關
    係人之權益，應為公平、合理、有效且迅速之調查，並確保
    清債程序審理之公正，請求調查債務人有無消債條例第133
    條、第134條所定之不免責事由。又法院為不免責或撤銷免
    責裁定確定後，依消債條例第141條、第142條，債務人繼續
    清償債務至一定數額，法院仍得依其聲請裁定免責，是以，
    債務人後來若因其他客觀因素所累，致有完全無法繼續清償
    剩餘債務之虞者，仍得就其餘尚未清償之債務聲請免責，故
    退步言之，經審酌本件相關事證、情狀及各合法債權人受償
    權益之保障，縱對債務人為不免責裁定，債務人仍得提出救
    濟，而非致其日後完全無再為聲請免責之機會與管道。
　㈣元大商業銀行股份有限公司（本院卷49頁）：消債條例宗旨
    係欲使誠實勤奮之債務人積極清償債務，更應積極與債權銀
    行協商，盡力清償，而非逕圖規避債務，損及債權人債權受
    償之權利。債務人聲請清算程序，至清算程序終止，債權人
    皆未受償，為避免債務人濫用清算程序規避應償還債務之責
    任，請調取債務人財產所得資料，如有消債條例第133條、
    第134條各款事由，應不免責。
　㈤永豐商業銀行股份有限公司（本院卷67頁）：請依職權裁定
    。
　㈥台新國際商業銀行股份有限公司（本院卷41頁）：不同意債
    務人免責，請詳察債務人是否有消債條例第133條、第134條
    各款不免責事由，諸如入出境資料以確認其是否有奢侈浪費
    或隱匿財產之行為，以昭司法公信。
　㈦中國信託商業銀行股份有限（本院卷45頁）：請查察債務人
    是否有消債條例第133條、第134條各款不免責事由。
　㈧誠信資融股份有限公司（本院卷43頁）：債務人經常處於低
    收入之狀態，然其債務多為信用卡、信用貸款等消費性借貸
    ，顯見債務人在明知其償債能力有限之情況下，卻仍為與其
    經濟狀況顯不相當之浪費行為，倘逕以裁定免除債務人之債
    務，實有損債權人應受清償之法定權益，更有違社會公平與
    正義之原則。
　㈨良京實業股份有限公司（本院卷55頁）：債權人前曾於清算
    程序中請求函查債務人有無投保商業保險，如經查有實據，
    債務人即有消債條例第134條第2款、第8款事由，應不免責
    等語。
三、綜合上開債權人陳述之意見，其稱聲請人有消債條例第134
    條第2款、第4款、第7款、第8款規定不免責之事由，可知本
    件普通債權人全體均不同意聲請人免責。　　　　　　
四、聲請人即債務人因有不能清償債務之情事，前向本院聲請清
    算，經本院以109年度消債清字第13號裁定開始清算程序，
    嗣經本院以110年度司職消債清字第2號裁定清算程序終止在
    案，經本院依職權調取上開案號卷宗（下稱清算卷、清算執
    卷）核閱無誤。依上開規定，法院為終止或終結清算程序之
    裁定確定後，如查明債務人有消債條例第134條所定各款之
    情形者，除債務人能證明經普通債權人全體同意免責外，應
    為不免責之裁定。經查：
　㈠依法務部高額壽險資訊連結作業查詢結果所示，聲請人僅有
    投保傷害保險（清算卷73頁），無保單價值準備金；而依台
    灣人壽保險股份有限公司、富邦人壽保險股份有限公司、旺
    旺友聯產物保險股份有限公司、全球人壽保險股份有限公司
    、國泰人壽保險股份有限公司函覆債務人配偶楊玉娟、子女
    李格全之保單資料所示，其投保契約亦無保單價值準備金（
    清算執卷139至149頁）。勞動部勞工保險局雖函覆「聲請人
    於民國98年11月申請勞工保險一次請領老年給付，本局於98
    年11月13日核定給付新臺幣（下同）1,139,103元，依規定
    扣減其當時尚未償還之勞工紓困貸款本息118,476元，實發l
    ,020,627元，並由其親至本局委託代發給付之土地銀行領取
    」（清算執卷123頁），但上開財產非消債條例第98條之清
    算財團，故與消債條例第134條第2款、第4款、第7款之情形
    不符。
　㈡惟經本院查詢聲請人入出境資料結果，其聲請清算期間、及
    聲請前兩年內，共計入出境8次（107年9月26日至108年12月
    4日，本院卷81頁），而聲請人109年9月26日聲請清算時，
    向本院陳報「聲請前五年內無從事營業活動」、「聲請前兩
    年內收入總計63,336元」（清算卷17頁），本院爰通知聲請
    人說明入出境原因及如何負擔機票、住宿費用（本院卷129
    頁），然聲請人僅答覆稱「我中風以後我就記不起來了」等
    語，其輔佐人李臻則稱「當時機票及住宿費用都是余增財顧
    問給付的，我也有去問他，但是余顧問說這幾年他沒有出國
    ，所以他也不記得是何時出國的，出國原因是因為當時聲請
    人想要馬來西亞及大陸的生意，所以透過顧問取得一些資源
    」等語（本院卷167頁）。可知聲請人除聲請清算時陳報之
    財產及收入狀況，恐有不實外，對於本院進行應否免責之調
    查時，亦未為充分合理之說明，違反消債條例第136條第2項
    協力義務，堪認有消債條例第134條第8款「故意違反本條例
    所定義務之行為，致債權人受有損害，或重大延滯程序」應
    為不免責之情形。
五、綜上所述，債務人有消債條例第134條第8款應為不免責之情
    形，且債務人未證明經普通債權人全體同意免責，本院應為
    不免責之裁定，爰裁定如主文。　　
中　　華　　民　　國　　111 　年　　4 　　月　　28　　日
                    消債法庭  法　官  林敬展
以上正本係照原本作成。　　　　　　　　　　　　　
如對本裁定抗告，須於裁定送達後10日內向本院提出抗告狀（應
按他造當事人人數抄附繕本），並繳納抗告費新臺幣1,000元。
中　　華　　民　　國　　111 　年　　4 　　月　　28　　日
                              書記官  張芝瑜
附錄：
1.消費者債務清理條例第141條第1項
　債務人因第133條之情形，受不免責之裁定確定後，繼續清償
  達該條規定之數額，且各普通債權人受償額均達其應受分配額
  時，得聲請法院裁定免責。
2.消費者債務清理條例第142條
　法院為不免責或撤銷免責之裁定確定後，債務人繼續清償債務
  ，而各普通債權人受償額均達其債權額之20%以上者，法院得
  依債務人之聲請裁定免責。前條第3項規定，於債務人依前項
  規定繼續清償債務，準用之。